臺灣臺中地方法院刑事判決　　　　　　　96年度訴字第2196號
公　訴　人　臺灣臺中地方法院檢察署檢察官
被　　　告　乙○○
上列被告因偽造文書案件，經檢察官提起公訴（九十六年度偵字
第一二八０七號），本院合議庭裁定進行簡式審判程序，判決如
下：
    主    文
乙○○行使偽造私文書，足以生損害於他人，累犯，處有期徒刑
月，如易科罰金，以銀元佰元即新臺幣玖佰元折算壹日。減
為有期徒刑壹月又拾伍日，如易科罰金，以銀元佰元即新臺幣
玖佰元折算壹日。
寶達工程行編號第０００一八０號派工單上偽造之「莊副總」簽
名壹枚沒收。
    犯罪事實
一、乙○○（原名邱旭東）前因竊盜案件，經本院以九十二年度
    中簡字第二五二九號判決判處有期徒刑五月，如易科罰金以
    銀元三百元折算一日確定；又因詐欺案件，經本院以九十四
    年度易緝字第二六二號判決判處有期徒刑六月，如易科罰金
    以銀元三百元折算一日確定；再因詐欺案件，經本院以九十
    四年度訴緝字第二六一號判決分別判處有期徒刑四月及三月
    ，如易科罰金均以銀元三百元折算一日確定。前揭各罪嗣經
    法院裁定應執行有期徒刑一年四月，如易科罰金以銀元三百
    元折算一日確定，經執行機關於民國九十五年二月二十四日
    易科罰金執行完畢，並退還乙○○溢繳之罰金。詎乙○○竟
    不知悔改，其原為臺中市○區○○路四０三號之四由甲○○
    所經營之寶達工程行員工，因寶達工程行與昌捷營造有限公
    司（下稱昌捷公司）定有契約，由寶達工程行調派臨時工至
    昌捷公司所指定之臺中縣大里市○○路某工地施作工程，並
    按月依實際派遣臨時工之人次向昌捷公司請款。惟乙○○於
    九十五年五月九日前往上開工地施作工程時，明知其所持寶
    達工程行編號第０００一八０號派工單上記載當日派工人數
    等資料，須由昌捷公司在場人員於該張派工單上簽名確認，
    作為日後寶達工程行向昌捷公司請款之依據，竟因貪圖一時
    之便，而基於行使偽造私文書之犯意，在不詳地點，由乙○
    ○虛構「莊副總」之人並偽造其簽名於該張派工單上，並與
    該張派工單其餘部分記載相結合而形成一獨立之私文書，用
    以證明寶達工程行確有派遣粗工十一人次。其後乙○○更於
    當日返回上址寶達工程行時，將前揭偽造之派工單交予不知
    情之甲○○收執而予行使，足以生損害於甲○○、「莊副總
    」及昌捷公司之權益。嗣經甲○○於文件歸檔時，發現昌捷
    公司先前均由工地主任謝奇良在派工單上簽名，與乙○○所
    交付之該張派工單情形有別，遂轉而向昌捷公司查證，始悉
    上情。
二、案經甲○○訴請臺灣臺中地方法院檢察署檢察官偵查起訴。
    理    由
一、本件被告乙○○於準備程序中，先就上開犯罪事實為有罪之
    陳述，且所犯係死刑、無期徒刑、最輕本刑為三年以上有期
    徒刑以外之罪，經本院合議庭依刑事訴訟法第二百七十三條
    之一第一項之規定，裁定由法官一人獨任進行簡式審判程序
    ，先此敘明。
二、上開犯罪事實，業據被告乙○○於本院審理時坦承不諱，核
    與證人即告訴人甲○○於本院審理時證述之被害經過相符，
    並有臺中市政府營利事業登記證、郵局存證信函、被告所偽
    造之派工單影本各一份附卷可稽。又昌捷公司派駐於上開工
    地之現場負責人應為工地主任謝奇良，該公司並無「莊副總
    」之人，此據昌捷公司於九十六年六月四日刑事陳報狀中載
    述至明，且有寶達工程行九十五年四月二十七日派工單上謝
    奇良簽名之字跡可憑，足徵被告前揭自白應屬實情。又被告
    虛構不實之「莊副總」並簽名於派工單上，使之與該張派工
    單其餘部分記載相結合而形成一獨立之私文書，用以證明寶
    達工程行確有派遣粗工十一人次，其後被告更持前揭偽造之
    派工單交予不知情之告訴人甲○○收執而予行使，顯足以生
    損害於告訴人甲○○、「莊副總」及昌捷公司之權益。本案
    事證已臻明確，被告犯行至堪認定。
三、查被告行為後，九十四年二月二日修正公布之刑法條文已自
    九十五年七月一日起施行，其中與上開犯行有關之刑法第二
    條、第四十一條第一項、第四十七條均已修正。按「行為後
    法律有變更者，適用行為時之法律，但行為後之法律有利於
    行為人者，適用最有利於行為人之法律」，修正後刑法第二
    條第一項定有明文。此條規定係規範行為後法律變更所生新
    舊法律比較適用之準據法，本身尚無新舊法比較之問題，於
    新法施行後，應一律適用新法第二條第一項之規定，為「從
    舊從輕」之比較（最高法院九十五年五月二十三日九十五年
    度第八次刑庭會議決議參照）。另刑法第四十七條關於累犯
    之規定雖有修正，然於本案具體適用結果，前揭條文之變更
    並無有利、不利被告之情形，自應逕依裁判時法即修正後刑
    法第四十七條第一項之規定論處（最高法院九十五年十一月
    七日九十五年第二十一次刑事庭會議決議參照）。又修正前
    刑法第四十一條第一項前段規定：「犯最重本刑為五年以下
    有期徒刑以下之刑之罪，而受六個月以下有期徒刑或拘役之
    宣告，因身體、教育、職業、家庭之關係或其他正當事由，
    執行顯有困難者，得以一元以上三元以下折算一日，易科罰
    金。」再被告行為時之易科罰金折算標準，修正前罰金罰鍰
    提高標準條例第二條（現已刪除）規定，就其原定數額提高
    為一百倍折算一日。則本件被告行為時之易科罰金折算標準
    ，如以銀元三百元折算一日，經折算為新臺幣後，應以新臺
    幣九百元折算為一日。惟修正後刑法第四十一條第一項前段
    則規定：「犯最重本刑為五年以下有期徒刑以下之刑之罪，
    而受六個月以下有期徒刑或拘役之宣告者，得以新臺幣一千
    元、二千元或三千元折算一日，易科罰金。」被告所犯係得
    易科罰金之罪，經比較修正前後之易科罰金折算標準，以修
    正前之規定較有利於被告，依刑法第二條第一項前段之規定
    ，應適用修正前刑法之相關規定予以處斷。
四、按刑法上偽造文書罪，係著重於保護公共信用之法益，即使
    該偽造文書所載名義制作人實無其人，而社會上一般人仍有
    誤信其為真正文書之危險，仍難阻卻犯罪之成立，最高法院
    五十四年台上字第一四０四判例要旨可供參照。核被告乙○
    ○虛構「莊副總」之人並偽造其簽名於派工單上，且與該張
    派工單上其餘記載相結合而成為獨立之文書，並持該偽造之
    私文書向他人有所主張而予行使，所為係犯刑法第二百十六
    條、第二百十條之行使偽造私文書罪。被告偽造署押之部分
    行為，應為偽造私文書之全部行為所吸收，而偽造之低度行
    為又為行使之高度行為所吸收，均不另論罪。另寶達工程行
    確有調派如被告所偽造派工單上之臨時工人次，此據證人即
    告訴人甲○○於本院審理時證述綦詳，被告應無溢領工資之
    情事，自不該當於刑法第三百三十九條第一項詐欺取財罪之
    構成要件，附此敘明。查被告前因竊盜案件，經本院以九十
    二年度中簡字第二五二九號判決判處有期徒刑五月，如易科
    罰金以銀元三百元折算一日確定；又因詐欺案件，經本院以
    九十四年度易緝字第二六二號判決判處有期徒刑六月，如易
    科罰金以銀元三百元折算一日確定；再因詐欺案件，經本院
    以九十四年度訴緝字第二六一號判決分別判處有期徒刑四月
    及三月，如易科罰金均以銀元三百元折算一日確定。前揭各
    罪嗣經法院裁定應執行有期徒刑一年四月，如易科罰金以銀
    元三百元折算一日確定，經執行機關於九十五年二月二十四
    日易科罰金執行完畢，並退還被告溢繳之罰金，有臺灣高等
    法院被告前案紀錄表及刑事案件查註紀錄表在卷可按。其受
    有期徒刑之執行完畢，五年以內故意再犯本件法定本刑有期
    徒刑以上之罪，為累犯，應依法加重其刑。爰審酌被告犯罪
    動機、目的、手段、所生危害、其於本院審理時坦承犯行之
    態度、告訴人甲○○亦於本院訊問時表示希望原諒被告、被
    告具有高工畢業學歷之智識程度等一切情狀，量處如主文所
    示之刑，併諭知易科罰金之折算標準，以示懲儆。又被告上
    開犯罪時間在九十六年四月二十四日之前，且無中華民國九
    十六年罪犯減刑條例第三條第一項各款所列舉不予減刑之情
    形，已合於同條例所定之減刑要件，爰依同條例第二條第一
    項第三款之規定，減其刑期二分之一，併依同條例第九條之
    規定，諭知易科罰金之折算標準。
五、被告於寶達工程行編號第０００一八０號派工單上偽造之「
    莊副總」簽名一枚，既屬偽造之署押，應依刑法第二百十九
    條之規定，宣告沒收。
據上論斷，應依刑事訴訟法第二百七十三條之一第一項、第二百
九十九條第一項前段，刑法第二條第一項前段、第二百十條、第
二百十六條、第四十七條第一項、修正前刑法第四十一條第一項
前段、刑法第二百十九條，修正前罰金罰鍰提高標準條例第二條
，現行法規所定貨幣單位折算新臺幣條例第二條，中華民國九十
六年罪犯減刑條例第二條第一項第三款、第七條、第九條，判決
如主文。
本案經檢察官顏淑惠到庭執行職務。
中　　華　　民　　國　　96　　年　　9 　　月　　26　　日
                  刑事第七庭    法  官  高文崇
上正本證明與原本無異。
如不服本判決，應於送達後十日內向本院提出上訴狀（須附繕
本），上訴於台灣高等法院台中分院。
                                書記官  林淑慧
中　　華　　民　　國　　96　　年　　9 　　月　　26　　日
附錄本案論罪科刑法條：
刑法第二百十六條：
行使第二百十條至第二百十五條之文書者，依偽造、變造文書或
登載不實事項或使登載不實事項之規定處斷。
刑法第二百十條：
偽造、變造私文書，足以生損害於公眾或他人者，處五年以下有
期徒刑。
